臺灣基隆地方法院行政訴訟判決
109年度交字第120號
原      告  李科誼  
被      告  新北市政府交通事件裁決處
                      設新北市○○區○○路○段000號2樓
代  表  人  李忠台    住新北市○○區○○路○段000號2樓
訴訟代理人  黃慧婷律師
複代理人    張浩倫律師
上列當事人間交通裁決事件，原告不服被告民國109年9月17日新
北裁催字第48-RA0000000號裁決，提起行政訴訟，本院判決如下
：
    主  文
原告之訴駁回。
訴訟費用新臺幣參佰元由原告負擔。
    事實及理由
一、程序事項：
    按交通裁決事件之裁判，得不經言詞辯論為之，行政訴訟法
     第237條之7定有明文。本件係因原告不服被告依道路交通
    管理處罰條例（修正前）第43條第1項第4款所為裁決，而提
    起撤銷訴訟，屬交通裁決事件之裁判，依前揭規定，爰不經
    言詞辯論，逕行裁判，合先敘明。
二、事實概要：
    原告於民國109年7月2日11時20分許，騎乘其所有之車牌號
    碼000-0000號普通重型機車（下稱系爭機車），行經基隆市
    仁愛區愛七路、仁二路交岔路口（下稱系爭路口），因有「
    非遇突發狀況，在車道中暫停」之違規行為，經民眾於同日
    檢具科學儀器取得違規證據資料檢舉，基隆市警察局第一分
    局（下稱舉發機關）遂於109年7月21日填製基警交字第RA00
    00000號舉發違反道路交通管理事件通知單（下稱舉發單）
    ，依道路交通管理處罰條例（修正前）第43條第1項第4款規
    定予以舉發，記載應到案日期為109年9月4日前。嗣因原告
    不服，而於到案日期前向交通部公路總局臺北市區監理所基
    隆監理站提出申訴，經交通部公路總局臺北市區監理所基隆
    監理站函請舉發機關確認違規屬實，並移請被告處理，原告
    乃向被告申請開立裁決書，被告復於109年9月17日依道路交
    通管理處罰條例（修正前）第43條第1項第4款規定，以新北
    裁催字第48-RA0000000號違反道路交通管理事件裁決書（下
    稱原處分），裁處原告罰鍰新臺幣（下同）12,000元、記違
    規點數3點、應參加道路交通安全講習，並於109年9月20日
    送達原告。原告猶有不服，遂於109年10月8日提起本件行政
    訴訟。
三、原告主張：
　　其原騎乘系爭機車行駛於基隆市信一路，不慎闖越信一路、
    愛七路口之紅燈號誌，並左轉至愛七路上，詎後方機車駕駛
    人竟對其長按喇叭，原告為確認該人鳴按喇叭所為何事，乃
    於系爭路口快車道處暫時停車，向對方詢問原委。當時原告
    未強行攔阻該輛機車通行，系爭機車後方亦無其他來車，是
    舉發機關既未提出其他證據及說明本件違規樣態，逕依採證
    畫面開立罰單，顯悖離明確性原則，且被告以主觀認定本件
    違規事實，亦非合理。況且，本件情形應依道路交通管理處
    罰條例第55條第1項第1款規定處分較屬適當等語。並聲明：
    原處分撤銷。　　
四、被告答辯：
　　道路交通管理處罰條例（修正前）第43條第1項第4款立法意
    旨，係為使駕駛人能合理預期他方行車動態，俾有充分時間
    應變，避免因駕駛人恣意驟然減速或暫停，使後方車輛不及
    應變失控所致追撞事故，是除非遇有突發狀況，影響行車動
    線，否則當然嚴禁駕駛人於行車時驟然減速或暫時停車；且
    觀所謂「突發狀況」，依目前實務見解，係指遭遇車禍、坍
    方、惡意駕駛、貨物掉落、惡劣天候或其他因素造成之緊急
    突發狀況或類似之避難情狀。惟核本件原告上開所述，並佐
    以採證光碟之內容，均難認與「突發狀況」有涉，原告否認
    其有本件交通違章行為，自乏所據等語。並聲明：原告之訴
    駁回。　　
五、本院之判斷：　　　　
    原告於109年7月2日11時20分許，騎乘系爭機車行經系爭路
    口，因有「非遇突發狀況，在車道中暫停」之違規行為，經
    民眾於同日檢具科學儀器取得違規證據資料檢舉，舉發機關
    遂於109年7月21日填製舉發單，依道路交通管理處罰條例（
    修正前）第43條第1項第4款規定予以舉發，記載應到案日期
    為109年9月4日前。嗣因原告不服，而於到案日期前向交通
    部公路總局臺北市區監理所基隆監理站提出申訴，經交通部
    公路總局臺北市區監理所基隆監理站函請舉發機關確認違規
    屬實，並移請被告處理，被告復於109年9月17日依道路交通
    管理處罰條例（修正前）第43條第1項第4款規定，以原處分
    裁處原告罰鍰12,000元、記違規點數3點、應參加道路交通
    安全講習，此有舉發單及送達證書、舉發機關109年8月13日
    基警一分五字第1090108210號函暨採證光碟、原處分裁決書
    暨送達證書、駕駛人基本資料、機車車籍查詢等件在卷可參
    （頁67至105），應認屬實。原告固不否認系爭機車於上開
    時、地暫停在系爭路口，惟以前詞主張，則本件爭點為：被
    告以原告有「非遇突發狀況，在車道中暫停」之違規事實，
    以原處分裁罰原告，是否合法有據？現判斷如下。
(一)按汽車駕駛人，駕駛汽車有下列情形之一者，處6,000元以
    上24,000元以下罰鍰，並當場禁止其駕駛：四、非遇突發狀
    況，在行駛途中任意驟然減速、煞車或於車道中暫停。汽車
    駕駛人違反第1項、第3項規定者，應接受道路交通安全講習
    。汽車駕駛人有下列各款所列條款之一者，除依原條款處罰
    鍰外，並予記點：三、有第43條、第53條或第53條之1情形
    之一者，各記違規點數3點。道路交通管理處罰條例（修正
    前）第43條第1項第4款、第5項前段，以及第63條第1項第3
    款定有明文。次按汽車除遇突發狀況必須減速外，不得任意
    驟然減速、煞車或於車道中暫停。前車如須減速暫停，駕駛
    人應預先顯示燈光或手勢告知後車，後車駕駛人應隨時注意
    前車之行動。道路交通安全規則第94條第2項規定亦有明定
    。又按違反道路交通管理事件統一裁罰基準及處理細則第1
    條、第2條第1項、第2項規定：「本細則依道路交通管理處
    罰條例第92條第4項規定訂定之。」、「處理違反道路交通
    管理事件之程序及統一裁罰基準，依本細則之規定辦理。前
    項統一裁罰基準，如附件違反道路交通管理事件統一裁罰基
    準表。」是違反道路交通管理事件統一裁罰基準及處理細則
    即係基於法律之授權所訂定。依上開基準表記載，機車駕駛
    人違反道路交通管理處罰條例第43條第1項第4款規定，即機
    車駕駛人非遇突發狀況，在行駛途中於車道中暫停者，於期
    限內繳納罰鍰或到案聽候裁決，應處罰鍰12,000元，並記違
    規點數3點、應參加道路交通安全講習。又此裁罰基準經司
    法院大法官會議釋字第511號解釋認無違背法律保留原則，
    得為法院裁判時所適用。　
(二)按道路交通管理處罰條例（修正前）第43條第1項第4款規定
    之立法意旨乃在於駕駛人若恣意驟然減速，將導致後方之車
    輛應變不及而造成追撞，是除非遇有突發狀況影響行車動線
    而不得不然，否則依法即嚴禁驟然減速或暫停，亦即上開規
    範目的乃在於使駕駛人能合理預期他方之行車動態，俾能有
    充分之時間應變，避免因無預期於車道中暫停導致其他駕駛
    人因反應不及而失控，或因亦猝然減速而產生連鎖反應致肇
    事，故所謂「驟然減速或停車」之認定自應考量其他駕駛人
    之合理預期之程度；所謂「突發狀況」，應具有立即發生之
    危險性及急迫性之狀況存在（如前方甫發生車禍事故、前方
    有掉落之輪胎、倒塌之路樹襲來或其他相類程度事件），駕
    駛人若不立即採取減速、煞車或於車道中暫停之措施，即會
    發生其他行車上之事故或其他人員生命、身體之危險等，始
    足當之（臺北高等行政法院107年度交上字第221號裁定、臺
    中高等行政法院108年度交上字第100號裁定參照）。
(三)揆諸採證光碟之內容（此光碟業經本院製作如本判決附件所
    示之勘驗文字，並於調查程序中提示予兩造所不爭執），可
    知畫面時間19秒時，檢舉人車輛行駛愛七路接近系爭路口準
    備右轉，系爭機車則由檢舉人車輛之左後方駛來，先於檢舉
    人車輛過彎時超車，復於錄影時間21秒時在系爭路口轉角驟
    然停止前行，致其後方之檢舉人車輛亦因此煞停，險些撞及
    系爭機車右側。惟此時系爭機車前方並無車輛行駛，亦未見
    有如前所述立即發生之危險或急迫性狀況存在，則原告於行
    駛過程中驟然停止前進，已屬其他駕駛人難以預期之行車動
    態，對其他駕駛人之交通安全構成威脅，而符合道路交通管
    理處罰條例（修正前）第43條第1項第4款之要件，堪認原告
    車輛確有非遇突發狀況，在行駛中驟然於車道中暫停之違規
    行為無訛，被告據此以原處分裁罰原告，乃屬合法有據。
(四)原告雖主張伊當時突然停車係有原因，被告及舉發機關不察
    其用意，即逕予處罰，非謂妥適云云。惟核以原告行車之過
    程暨其停車之原委，無非係其欲確認後方檢舉人車輛鳴按喇
    叭所為何事，方驟然暫停，然縱使原告係主觀認為檢舉人鳴
    按喇叭之舉動，致其有暫時停車之必要，但此情節與「突發
    狀況」所指之客觀急迫危險狀況不同，仍非可構成上開規定
    所指「突發狀況」，已如前述；況且，系爭路口係位在人車
    川流不息之市區道路上，駕駛人如於轉彎時有暫停必要，理
    應更加謹慎，確認四周車況並顯示燈光或以手勢告知後車行
    向後，方得減速，並將車輛移置路側，而非於行駛途中，即
    恣意將車輛於道路中間驟然減速、暫停至明。職故，本件原
    告騎乘系爭機車，於行駛途中在無何突發狀況下，不顧後方
    車輛之行向，即貿然減速煞車，於系爭路口驟然暫停之行止
    ，已使後方來車猝不及防，亦影響其他用路人之通行（本院
    細繹採證光碟畫面時間26秒至30秒間，均有其他用路人機車
    需繞過暫停於路中間之系爭機車左右兩側，始續行前方道路
    ），更增添交通事故發生之風險，而嚴重影響道路交通之行
    車秩序及安全，是原處分認原告有非遇突發狀況，在行駛中
    驟然於車道中暫停之違規行為，事證明確，被告依法裁罰，
    當無違誤。原告猶執前詞主張，本院自難對其為有利之認定
    。
(五)原告固稱其縱有違規，亦應依道路交通管理處罰條例第55條
    第1項第1款規定裁處云云。惟按道路交通管理處罰條例第55
    條第1項第1款規定之「汽車駕駛人，臨時停車有下列情形之
    一者，處新臺幣3百元以上6百元以下罰鍰：一、在橋樑、隧
    道、圓環、障礙物對面、人行道、行人穿越道、快車道臨時
    停車。」，所指乃係處罰汽車駕駛人於不當地點「臨時停車
    」（依道路交通管理處罰條例第3條第10款規定，臨時停車
    指車輛因上、下人、客，裝卸物品，其停止時間未滿3分鐘
    ，保持立即行駛之狀態）之違規停車行為，與道路交通管理
    處罰條例（修正前）第43條第1項第4款處駕駛人「非遇突發
    狀況」、「在行駛途中任意驟然減速、煞車或於車道中暫停
    」之無故驟然煞停行為，迥然有別，原告以此主張，容有誤
    解，亦無可採。
六、綜上所述，原告於上開時、地騎乘系爭機車，確有道路交通
    管理處罰條例第43條第1項第4款之違規事實，洵屬明確。從
    而，被告依道路交通管理處罰條例（修正前）第43條第1項
    第4款、第5項前段，以及第63條第1項第3款規定裁處如原處
    分所示，經核於法並無不合。原告以前述主張訴請撤銷原處
    分，為無理由，應予駁回。
七、本件第一審訴訟費用計為300元，應由原告負擔，爰確定第
    一審訴訟費用額如主文第2項所示。　　
據上論結，本件原告之訴為無理由，依行政訴訟法第98條第1項
前段、第237條之7、第237條之8第1項，判決如主文。　　
中　　華　　民　　國　　110 　年　　10　　月　　15　　日
 　　　　　　　　 行政訴訟庭　法　官　曹庭毓
以上正本係照原本作成。
如不服本判決，應於送達後20日內，向本院提出上訴狀，其未表
明上訴理由者，應於提出上訴後20日內向本院補提理由書（均須
按他造人數附繕本），並應繳納上訴費750 元。
上訴理由應表明關於原判決所違背之法令及其具體內容，或依訴
訟資料可認為原判決有違背法令之具體事實。
中　　華　　民　　國　　110 　年　　10　　月　　15　　日
                              書記官  黃婉晴
訴訟費用計算書
項        目       金  額（新臺幣）    備  註
第一審裁判費       300元
合        計       300元

附件：　　
檔案名稱：MPE-3923.mp4 攝影角度：畫面係自檢舉人之行車紀錄器往正前方拍攝 錄影時間：約00分32秒。   錄影時間                             錄影內容 00分00秒至00分07秒 畫面一開始，檢舉人車輛係於基隆市義五路往前方愛七路方向直行，於錄影時間5秒時，行經義五路、信一路口，且可見前方號誌為箭頭直行、右轉之綠燈。此時，一輛機車突自信一路左轉至愛七路，復駛上寶馬橋（此時信一路、義五路口處尚有公車、機車等車輛正在停等；該輛機車左轉時，可見其車牌號碼為000-0000號，下稱系爭機車），嗣檢舉人車輛恰行至系爭機車左後方，亦駛上寶馬橋。 00分08秒至00分18秒 錄影時間08秒時，系爭機車於寶馬橋上減速，駕駛人則往左後方回望並舉起左手，似欲與他人對話；錄影時間10秒時，檢舉人車輛自系爭機車左側超車，靠右持續往愛七路方向直行。 00分19秒至00分32秒止 錄影時間19秒時，檢舉人車輛行駛愛七路接近仁二路口，準備右轉，同時，系爭機車突自檢舉人車輛之左後方快速接近，於檢舉人車輛過彎時自其左後側超車，搶先於錄影時間21秒時在轉角處驟然暫停。斯時，系爭機車駕駛人回頭望向檢舉人（由畫面可知系爭機車駕駛人身穿灰色短袖上衣、藍色短褲，面露不悅之色），檢舉人車輛則險些撞上系爭機車。檢舉人車輛固於錄影時間22秒時將車頭右偏，系爭機車於23秒時卻再次與檢舉人車輛貼近（些許前進又暫停），似欲阻擋其去路，兩車僵持數秒，檢舉人車輛復於錄影時間31秒持續向仁二路行駛（依稀可見系爭機車於其左側行駛），畫面嗣告終結。